臺灣高雄地方法院刑事判決　　　　　　 96年度簡上字第661號
上　訴　人
即　被　告　丙○○
上列上訴人因家暴傷害罪案件，不服本院高雄簡易庭96年度簡字
第2723號中華民國96年5 月31日第一審簡易判決（聲請簡易判決
處刑案號：96年度偵字第3173號），提起上訴，本院判決如下：
    主  文
原判決撤銷。
丙○○犯傷害罪，處拘役肆拾日，如易科罰金，以新壹幣壹仟元
折算壹日，減為拘役貳拾日，如易科罰金，以新壹幣壹仟元折算
壹日。又犯傷害罪，處拘役肆拾伍日，如易科罰金，以新壹幣壹
仟元折算壹日，減為役貳拾貳日，如易科罰金，以新壹幣壹仟元
折算壹日。應執行拘役肆拾日，如易科罰金，以新壹幣壹仟元折
算壹日。緩刑貳年，緩刑期內付保護管束。
    事  實
一、丙○○與乙○○係夫妻，為家庭暴力防治法第3條第1款所定
    之家庭成員。丙○○分別於民國95年8月26日3時許95年
    11月9日2時許；均在丙○○母親黃美妹在高雄市○鎮區○○
    路313號所經營之卡拉OK店內，基於傷害之犯意，手持塑膠
    椅或徒手毆打乙○○頭部與手臂，使乙○○在之時間受有
    右眼角瘀傷2X0.5 公分、左上臂瘀傷2X1 公分、左前臂3X2
    公分、左肘瘀傷11X3公分、右前臂瘀傷3X3 公分與4X3 公分
    ；在之時間受有後枕部頭皮挫傷3X3 公分、左手前臂瘀青
    3X3 公分、左手中指瘀青腫脹之傷害。
二、案經乙○○訴由高雄市政府警察局前鎮分局移送臺灣高雄地
    方法院檢察署檢察官偵查後聲請簡易判決處刑。
    理  由
一、上開犯罪事實，業據上訴人即被告丙○○於警訊及偵查時坦
    承不諱，核與證人即被害人乙○○於警詢、偵查中指述之情
    節相符，而乙○○受有上揭傷害，復有高雄市立民生醫院受
    理家庭暴力事件驗傷診斷書2 紙在卷可稽，足認乙○○之傷
    害與被告之傷害行為間顯有相當因果關係，被告前揭自白與
    事實相符。是本案事證已臻明確，被告犯行洵堪認定，應予
    依法論科。
二、查被告行為後，家庭暴力防治法業於96年3 月28日修正公布
    ，比較被告行為前後家庭暴力防治法有關「家庭暴力」、「
    家庭暴力罪」之定義，僅係條次之變更，不生新舊法比較適
    用之問題，併此敘明。又按家庭暴力防治法所稱之「家庭暴
    力」，係指家庭成員間實施身體或精神上不法侵害之行為；
    「家庭暴力罪」者，謂家庭成員間故意實施家庭暴力行為而
    成立其他法律所規定之犯罪，修正後家庭暴力防治法第2條
    第1 款、第2 款分別定有明文。被告與乙○○為夫妻關係，
    為家庭暴力防治法第3 條第1 款所定之家庭成員。核被告所
    為，係屬家庭成員間實施身體上不法侵害之行為，即家庭暴
    力防治法第2 條第1 項所稱之家庭暴力，並構成刑法第277
    條第1 項之傷害罪。因家庭暴力防治法之上開規定並無罰則
    之規定，故被告之行為，僅得依刑法第277 條第1 項之傷害
    罪之規定予以論罪科刑。
三、原審以事證明確，予以論罪科刑，固非無見。惟查：(一)被告
    事後已與被害人乙○○達成和解，有被害人與被告96年7 月
    25日於本院高雄簡易庭之調解程序筆錄在卷可稽，被害人於
    本院96年10月11日審理期日時亦表示已與被告和解，被告有
    按照和解條件履行，願意給被告一次機會等語（見本院96年
    10月11日審判筆錄第4 、5 頁），原判決對此有利於被告事
    項未及審酌，尚有未恰。(二)另按犯罪在中華民國96年4 月24
    日以前者，除本條例另有規定外，經判處有期徒刑、拘役或
    罰金者，減其刑期或金額2 分之1 （中華民國96年罪犯減刑
    條例第2 條第1 項第3 款參照）；又按依本條例應減刑之罪
    ，未經判決確定者，於裁判時，減其宣告刑。依其前項規定
    裁判時，應於判決主文同時諭知其宣告刑及減得之刑（中華
    民國96年罪犯減刑條例第7 條參照）。被告行為後，中華民
    國96年罪犯減刑條例於96 年6月15日通過，於96年7 月16日
    施行，是被告所犯刑法第277 條第1 項傷害罪，其犯罪時間
    在96年4 月24日以前，悉合於減刑條件，於裁判時併減其宣
    告刑。被告上訴意旨雖未指摘原審認事用法有何違誤，其上
    訴雖無理由，惟該判決既有上述瑕疵，仍應由本院撤銷改判
    。
四、爰審酌被告與乙○○為夫妻關係，不思力求維持生活之和諧
    ，秉持互信互諒原則，而僅因溝通不良施以暴力，導致乙○
    ○精神及身體上受有痛苦，實屬可議。然念其於犯後尚能供
    承犯行，且業已與乙○○和解，並有依和解條件履行，堪認
    其犯後態度尚佳，及被告未曾受有期徒刑以上刑之宣告，有
    臺灣高等法院被告前案紀錄表附卷可稽，其因一時失慮致罹
    刑典，認所宣告之刑以暫不執行為適當，與被告犯罪之手段
    、所生危害等一切情狀，量處被告如主文所示之刑，及依上
    開條例減刑，且諭知以新台幣1000元折算1 日之易科罰金折
    算標準，併諭知緩刑2 年，以啟自新。另家庭暴力防治法第
    38條第1 項明文規定：「犯家庭暴力罪或違反保護令罪而受
    緩刑之宣告者，在緩刑期內應付保護管束」，自有對被告諭
    知緩刑期內付保護管束必要 (按家庭暴力防治法上開條文原
    規定於第30條，惟於96年3 月28日修正時移至第38條第1 項
    ，因無新、舊法比較問題，故應直接適用裁判時法）。又本
    院衡量依被告犯罪情節、業與乙○○和解等情，認並無對所
    宣告緩刑附加刑法第74條第2 項所示各款條件之必要，附此
    敘明。
據上論斷，應依刑事訴訟法第455 條之1 第3 項、第369 條第1
項前段、第364 條、第299 條第1 項前段，刑法第277 條第1 項
、第41條第1 項前段、第51條第6 款、第74條第1 項第1 款，刑
法施行法第1 條之1 第1 項，中華民國96年罪犯減刑條例第2 條
第1 項第3 款、第7 條第1 項、第2 項、第9 條，家庭暴力防治
法第38條第1 項，判決如主文。
本案經檢察官甲○○到庭執行職務。
中　　華　　民　　國　　96　　年　　10　　月　　25　　日
                  刑事第九庭    審判長法　官  張世賢
                                      法　官  王奕勛
                                      法  官  黃紀錄
以上正本證明與原本無異。
不得上訴。
中　　華　　民　　國　　96　　年　　10　　月　　25　　日
  　　　　　　　　　　　　　　　　　　書記官  林志衡
中華民國刑法第277條
（普通傷害罪）
傷害人之身體或健康者，處 3 年以下有期徒刑、拘役或 1 千元
以下罰金。
犯前項之罪因而致人於死者，處無期徒刑或 7 年以上有期徒刑；
致重傷者，處 3 年以上 10 年以下有期徒刑。
